臺灣臺南地方法院交通事件裁定　　　　96年度交聲字第879號
移送機關　　交通部公路總局嘉義區監理所臺南監理站
受處分人　　甲○○
即異議人
上列受處分人因違反道路交通管理處罰條例案件，對於交通部公
路總局嘉義區監理所臺南監理站民國九十六年九月二十九日所為
之裁決處分（處分案號：嘉監南字第裁７４─Ｓ0000000
0號）聲明異議，本院裁定如下：
    主  文
異議駁回。
    理  由
一、聲明異議意旨略以：異議人即受處分人甲○○於民國九十六
    年九月十五日晚上七、八時許，僅在四草船塢喝二罐臺灣啤
    酒，且直至同日晚上十一時許才駕駛車牌號碼ＮＰＬ─８９
    ５號重型機車（下稱ＮＰＬ─８９５號機車）離開返家，然
    於九十六年九月十六日凌晨零時三十分許行經臺南市○○路
    與崇明路口時，經警員攔停並施酒測，測得吐氣酒精濃度每
    公升零點七三毫克，並開單舉發，異議人當時即懷疑酒測之
    機器有問題，惟遭警員拒絕重測，嗣並經原處分機關即交通
    部公路總局嘉義區監理所臺南監理站於九十六年九月二十九
    日以嘉監南字第裁７４─Ｓ00000000號裁決書裁處
    異議人罰鍰新臺幣（下同）四萬五千元、吊扣駕照十二個月
    ，並施以道安講習，然異議人自多年前酒駕受傷住院後，已
    不再喝酒，且上開警員施酒測時，已距離我喝酒之時約四、
    五個小時之後，吐氣酒精濃度不可能高達每公升零點七三毫
    克，爰聲明異議請求撤銷上開裁決處分等語。
二、按汽車駕駛人，駕駛汽車經測試檢定有酒精濃度超過規定標
    準之情形者，處一萬五千元以上六萬元以下罰鍰，並吊扣駕
    駛執照一年，道路交通管理處罰條例第三十五條第一項第一
    款定有明文。又汽車駕駛人，飲用酒類後，其吐氣所含酒精
    濃度超過每公升零點二五毫克，或血液中酒精濃度超過百分
    之零點零五以上者，不得駕車，道路交通安全規則第一百十
    四條第二款亦立有規定。經查：
  (一)異議人於九十六年九月十六日凌晨零時三十分許，駕駛ＮＰ
    Ｌ─８９５號機車，行經臺南市○○路與崇明路口時，為臺
    南市警察局第一分局文化派出所警員對異議人實施吐氣酒精
    濃度測試，測得其吐氣酒精濃度測定值達每公升零點七三毫
    克，遂開立九十六年九月十六日南市警交字第Ｓ00000
    000號舉發違反道路交通管理事件通知單（下稱本件舉發
    通知單）予以舉發，並經原處分機關以上揭違規事實明確，
    依道路交通管理處罰條例第三十五條第一項第一款、第二十
    四條第一項第二款規定，於九十六年九月二十九日以嘉監南
    字第裁７４－Ｓ00000000號裁決書裁處異議人罰鍰
    新臺幣四萬五千元、吊扣駕照十二個月，並施以道安講習（
    下稱本件裁決處分，又該處分漏列道路交通管理處罰條例第
    二十四條第一項第二款）等情，有本件舉發通知單及本件裁
    決處分各一份可稽。
  (二)本件違規之舉發，係根據呼氣酒精測試器之測定，而依上揭
    酒精測定紀錄表上之記載，顯示經使用器號０五０四０二號
    呼氣酒精測試器對異議人進行吐酒精濃度測定，測得異議人
    之吐氣酒精濃度測定值達每公升零點七三毫克之結果，且上
    揭器號０五０四０二號呼氣酒精測試器，係ＩＮＴＯＸＩＭ
    ＥＴＥＲＳ廠牌、ＡＳＩＶ型號之電化學式呼氣酒精測試器
    ，並經我國經濟部標準檢驗局於九十五年十月十二日檢定合
    格（檢定合格證書單碼：ＪＯＪＡ0000000，有效期
    間為一年），有臺南市警察局第一分局九十六年十月十二日
    南市警一交字第０九六四一三四八四００號函附之酒精測定
    紀錄表及經濟部標準檢驗局九十五年十月三十一日Ｊ000
    00000號呼氣酒精測試器檢定合格證書各一份可憑，則
    本件用於測定異議人吐氣酒精濃度測定之儀器，於上開時地
    對異議人進行測定之時，係經檢驗合格，而準確度及正確性
    均值得信賴之儀器，應可排除誤判之可能性。從而，異議人
    於上述時地，酒後駕車經警檢視測定之吐氣酒精濃度，業達
    每公升零點七三毫克之情，足堪確認。
  (三)再者交通勤務警察或依法令執行交通稽查任務人員，開單舉
    發違反道路交通管理處罰條例所列之違規事實，經公路主管
    機關或警察機關所為之裁決處罰，本質上為行政處分，係公
    務員基於職務上權力，依法就特定之具體事件所為，並具有
    公法上效果之單方行政行為。而根據公務員為公法上行為具
    有公信力之原則，該行政處分當可被推定為真正，且其據以
    依法處分之事實認定，亦應可推定為正確無誤，故本此公信
    原則，立法者乃於道路交通管理處罰條例及高速公路交通管
    制規則等交通法規中制定相關規定，使交通勤務警察或依法
    令執行交通稽查任務人員得當機處分，以達成維護交通秩序
    及公共安全之行政目的。反之，若謂公務員之一切行政行為
    ，均需預留充分之證據，以證明其所認定之事實為真，則國
    家行政勢必受到相當程度之阻礙，而且相關行政目的亦難以
    順利達成，故刑事訴訟法中就犯罪證據有關之規定，與屬於
    行政秩序罰之交通違規裁罰本旨不相符合之部分，自不在得
    以準用之列。從而，交通違規行政爭訟之舉證責任原理，應
    非如刑事案件中，必須超越任何合理懷疑，始可為有罪判決
    之嚴格證明程度，而係應與民事訴訟之舉證責任原理相類似
    ，亦即，基本上應就行政機關與人民所各自主張有利於己之
    事實，分配其應盡之舉證責任，而非逕予適用刑事訴訟法上
    之「無罪推定」原則，此觀諸行政訴訟法第一百三十六條，
    規定行政訴訟程序準用民事訴訟法第二百七十七條舉證責任
    分配原則之立法意旨，即可明瞭。異議人雖辯稱對其進行吐
    氣酒精濃度測定之儀器有問題，且警員拒絕重測，其吐氣酒
    精濃度不可能達每公升零點七三毫克等語，惟其並未就其酒
    精濃度未超過規定標準之主張，提供任何可資調查之事證，
    亦無任何證據足認本件執勤警員有何捏造事實違法取締之情
    事，則本件舉發警員本其維護交通秩序及行車安全等職責，
    並依據檢驗合格而準確度及正確性均值得信賴之儀器進行測
    定後，所為之本件交通違規舉發，自應受到合法、正確之推
    定，異議人上開所辯，尚乏根據，並無可採。
  (三)從而，異議人於前開時、地，飲酒後吐氣酒精濃度超過標準
    而仍駕駛機車於道路上行駛之違規事實，應可認定，原處分
    機關據以引用道路交通管理處罰條例第三十五條第一項第一
    款、第二十四條第一項第二款規定，並參酌違反道路交通管
    理事件統一裁罰基準表之相關內容，裁處異議人罰鍰四萬五
    千五百元、吊扣駕照一年即十二個月，並施以道安講習等處
    罰，並無違誤，本件異議為無理由，應予駁回。
三、據上論斷，應依道路交通案件處理辦法第十九條，裁定如主
    文。
中　　華　　民　　國　　96　　年　　10　　月　　24　　日
                    交通法庭  法  官  陳威龍
以上正本證明與原本無異。
如不服本裁定，應於收受送達後5日內向本院提出抗告狀。（應
附繕本）
　　　　　　　　　　　　　　　書記官　鄭吉裕
中　　華　　民　　國　　96　　年　　10　　月　　24　　日
